【裁判字號】    95,交訴,30
【裁判日期】    950315
【裁判案由】    公共危險
【裁判全文】
臺灣高雄地方法院刑事判決              95年度交訴字第30號
公  訴  人  臺灣高雄地方法院檢察署檢察官
被      告  甲○○
上列被告因公共危險案件，經檢察官提起公訴（94年度調偵字第
129 號），嗣因被告就被訴事實為有罪之陳述，經本院合議庭裁
定由受命法官獨任適用簡式審判程序審理，本院判決如下：
    主  文
甲○○駕駛動力交通工具肇事，致人受傷而逃逸，處有期徒刑陸
月，如易科罰金，以佰元折算壹日。
    事  實
一、甲○○於民國93年12月1 日中午12時5 分許，騎乘車牌號碼
    VWC- 466號輕型機車，沿高雄市○○區○○街，由北往南方
    向行駛，行至鼎山街與鼎山街188 巷巷口，適有乙○○騎乘
    車牌號碼ZCZ-268 號輕型機車，由鼎山街舊路左轉鼎山街，
    亦行至前開巷口，2 車不慎發生擦撞，雙方均人車倒地，乙
    ○○因而受有頭部外傷併皮下血腫、四肢擦挫傷之傷害（過
    失傷害部分業據撤回告訴）。甲○○見狀，明知肇事致乙○
    ○受傷，卻未加以查看而協助救護處理，隨即騎乘前開機車
    駛離現場，嗣經警循線查獲，始悉上情。
二、案經乙○○訴由高雄市政府警察局三民第二分局報請臺灣高
    雄地方法院檢察署檢察官偵查起訴。
    理  由
一、按本案被告甲○○所犯係死刑、無期徒刑、最輕本刑為3 年
    以上有期徒刑以外之罪，其於準備程序就前揭被訴事實為有
    罪之陳述，經受命法官告知簡式審判程序之旨，並聽取其與
    公訴人之意見後，本院認無不得或不宜改依簡式審判程序進
    行之情事，依刑事訴訟法第273 條之1 第項、第284 條之1
    規定，裁定本案由受命法官獨任進行簡式審判程序，合先敘
    明。
二、上揭犯罪事實，業據被告於本院審理時坦承不諱，核與證人
    即告訴人乙○○於警詢及偵訊時指述、證人江文正於警詢、
    證人即目擊證人廖珮楨於警詢及偵訊時證述之情節相符，復
    有道路交通事故現場圖、交通事故談話紀錄表、道路交通事
    故調查報告表（一）、（二）各1份、現場照片6張及高雄榮
    民總醫院診斷證明書1紙在卷可稽，足徵被告前開出於任意
    性之自白與事實相符。本案事證明確，被告犯行堪以認定，
    應依法論科。
三、查刑法第185條之4規定駕駛動力交通工具肇事致人死傷而逃
    逸罪，係於88年4月21日增訂公布，並自同年4月23日開始生
    效，其增設本條文之立法目的，乃為維護交通，增進行車安
    全，促使當事人於事故發生時，能對被害人即時救護，減少
    死傷，以保護他人權益並維護社會秩序，其立法精神在於交
    通事故一旦發生，且發生人員傷亡之情況，不論是撞人或被
    撞，或是因其他事故而造成死傷，只要是在駕駛動力交通工
    具過程內所發生者，參與這整個事故過程之當事人皆應協助
    防止死傷之擴大，第以如駕駛人於事故發生後，隨即駕車逃
    離現場，不僅使肇事責任認定困難，更可能使受傷之人喪失
    生命或求償無門；因此，本條所欲規範者乃當事人於交通事
    故發生時，不論其有無故意或過失，遺棄被害人於不顧之逃
    逸行為，故刑法第185條之4所謂駕駛動力交通工具肇事，乃
    指駕駛動力交通工具發生交通事故，非指因故意或過失導致
    事故發生而逃逸者始成立本罪，所謂逃逸，指於肇事當時或
    隨後離去現場之行為，臺灣高等法院91年度上訴字第132號
    判決意旨參照。經查，本案被告於與告訴人騎乘機車發生交
    通事故而肇事後，隨即於肇事當時離去現場，核其所為，係
    犯刑法第185條之4之駕駛動力交通工具肇事致人受傷而逃逸
    罪。爰審酌被告騎乘機車發生交通事故後，並未對傷者施以
    救護，即行離去，對公眾安全造成一定程度之危害，惟事後
    就過失傷害部分已與被害人達成和解，賠償被害人之損害，
    告訴人並撤回過失傷害告訴，且於本院訊問時坦承犯行，具
    有悔意，其本身亦因本案事故身負重傷，暨其犯罪之動機、
    目的、手段、智識程度等一切情狀，量處如主文所示之刑，
    並諭知易科罰金之折算標準，以資懲戒。至公訴人及被告雖
    均請求宣告緩刑，惟按被告凡在判決前已受有期徒刑以上刑
    之宣告確定，未執行完畢，或執行完畢或赦免後未滿5年，
    再受2年以下有期徒刑，拘役或罰金之宣告者，不合於緩刑
    條件，不得於後案宣告緩刑，最高法院78年度臺非字第31號
    判決意旨參照，是刑法第74條第2款所稱「5年以內」未曾受
    有期徒刑以上刑之宣告，應以後案宣示判決之時，而非以後
    案犯罪之時，為其認定之基準。查被告前於82年間，因賭博
    案件，經本院以82年度易字第5914號判處有期徒刑7月，而
    於83年7月7日執行完畢，翌日出監；復於93年間，因違反毒
    品危害防制條例案件，經本院以93年度簡字第6376號判處有
    期徒刑6月確定，甫於94年12月28日縮刑期滿，翌日因執行
    完畢出監，此有臺灣高等法院被告前案紀錄表1份在卷足稽
    ，是被告前於82年間受有期徒刑以上刑之宣告，並執行完畢
    後，於本案宣示判決之前，復於93年間，因違反毒品危害防
    制條例案件，經受有期徒刑6月之宣告，而於94年12月28日
    縮刑期滿，翌日因執行完畢出監，依前揭判決意旨所示，被
    告不合於緩刑條件，因認本案不得宣告緩刑，亦此敘明。
據上論斷，應依刑事訴訟法第273條之1第1項、第284條之1、第2
99條第1項前段，刑法第185條之4、第41條第1項前段，罰金罰鍰
提高標準條例第2條，判決如主文。
本案經檢察官丙○○到庭執行職務。
中    華    民    國    95    年    3     月    15    日
                  交通法庭    法  官  謝梨敏
以上正本證明與原本無異。
如不服本判決，應於判決送達後10日內，向本院提出上訴狀。
                                書記官  林志衡
中    華    民    國    95    年    3     月    15    日
附錄本案論罪科刑法條：
刑法第185條之4
駕駛動力交通工具肇事，致人死傷而逃逸者，處 6 月以上 5 年
以下有期徒刑。


司法院資訊處製作；財團法人民間司法改革基金會備份。
